臺灣板橋地方法院交通事件裁定　　　 100年度交聲字第1448號
原處分機關　交通部公路總局臺北區監理所
異　議　人
即受處分人　王玉蘭
上列異議人即受處分人因違反道路交通管理處罰條例案件，對於
交通部公路總局臺北區監理所於民國100 年4 月12日以北監自裁
字第裁40-ZBR017650、40-ZBR017744號所為之裁決處分（原舉發
案號：內政部警政署國道公路警察局99年11月17日公警局交字第
ZBR017650 號、99年11月25日公警局交字第ZBR017744 號），聲
明異議，本院裁定如下：
    主  文
異議駁回。
    理  由
一、原處分意旨略以：異議人王玉蘭所有車牌號碼S9-2112 號自
    用小客車於民國99年9 月11日7 時35分許，沿國道三號高速
    公路南下行經後龍收費站時，有「行駛高速公路，於駛進收
    費站繳費時，未依標誌指示過站收費」之違規行為，經警於
    99年11月17日以公警局交字第ZBR017650 號舉發違反道路交
    通管理事件通知單逕行舉發，嗣又有「汽車行駛於應繳費之
    公路不依規定繳費（未申裝戶行駛電子收費車道，經通知補
    繳，繳費期限99年10月25日止未補繳）」之違規行為，經警
    於99年11月25日以公警局交字第ZBR017744 號舉發違反道路
    交通管理事件通知單逕行舉發，原處分機關乃於100 年4 月
    12日依道路交通管理處罰條例第33條第3 項規定，就未依標
    誌指示過站收費部分之違規行為裁處罰鍰新臺幣（下同）80
    0 元，及依同條例第27條第1 項規定，就未不依規定繳費部
    分之違規行為裁處罰鍰3,900 元等語。
二、異議意旨略以：伊並非故意不領取交通違規通知單，而是郵
    局寄來數次，無人簽收，卻未註明補領掛號通知單字條。即
    便有貼，也可能因風吹或遭他人清除而逸失。監理所有伊家
    住址及電話，亦從未聯絡伊，導致伊在完全不知情的情形下
    ，未能領取通知單，導致遭受加倍處罰之結果，伊家為清寒
    家庭，請撤銷原處分關於加倍處罰之部分，另為適當之裁罰
    等語。
三、按汽車行駛於高速公路不遵使用限制、禁止、行車管制及管
    理事項之管制規則，而有道路交通管理處罰條例第33條第1
    項所示各項行為以外之其他違反管制規定之行為，處駕駛人
    新臺幣600 元以上1,200 以下罰鍰；汽車行駛於應繳費之公
    路不依規定繳費者，處汽車所有人或駕駛人新臺幣3,000 元
    以上6,000 元以下罰鍰，並追繳欠費，道路交通管理處罰條
    例第33條第3 項、第27條第1 項定有明文。次按「送達，於
    應受送達人之住居所、事務所或營業所為之。但在行政機關
    辦公處所或他處會晤應受送達人時，得於會晤處所為之。」
    、「於應送達處所不獲會晤應受送達人時，得將文書付與有
    辨別事理能力之同居人、受僱人或應送達處所之接收郵件人
    員。」、「送達，不能依前二條規定為之者，得將文書寄存
    送達地之地方自治或警察機關，並作送達通知書兩份，一份
    黏貼於應受送達人住居所、事務所、營業所或其就業處所門
    首，另一份交由鄰居轉交或置於該送達處所信箱或其他適當
    位置，以為送達。」、「前項情形，由郵政機關為送達者，
    得將文書寄存於送達地之郵政機關。」，行政程序法第72條
    第1 項、第73條第1 項、第74條第1 項、第2項 分別規定明
    確。又民事訴訟文書之寄存送達，依92年2 月7 日修正公布
    、同年9 月1 日施行之民事訴訟法第138 條第2 項規定，自
    寄存之日起，經10日發生效力，此因應受送達人未必能即時
    領取訴訟文書而知悉其內容，故特設此規定以保障其權益。
    行政程序法雖未如前述民事訴訟法增設第138 條第2 項規定
    ，但基於保障應受送達人權益之同一理由，解釋上應認為有
    上開規定之類推適用。經查：
  (一)本案異議人對其於前揭時間駕車經過後龍收費站時，有未申
    裝戶行駛電子收費車道之違規行為（即未依標誌指示過站收
    費），其後亦未於99年10月25日前補繳應繳之上開費用乙節
    ，並不爭執，且有採證照片1 張在卷可查（本院卷第18頁）
    ，堪信真實。
  (二)查異議人之戶籍地址為新北市○○區○○路151 巷14之1 號
    ，有其個人基本資料查詢表在卷可查（本院卷第32頁），此
    與異議人聲明異議狀所載地址（即新北市○○區○○路151
    巷14號2 樓）雖有差異，但經本院函詢中華郵政股份有限公
    司板橋郵局後，亦確認兩址為同一住址，有該郵局100 年5
    月20日板郵字第1001000043號函附卷可稽（本院卷第30頁）
    ，堪認異議人住所應為新北市○○區○○路151 巷14之1 號
    （即同巷14號2 樓）無訛，後述原處分機關及遠通電收公司
    均係針對此址而為送達，於法並無不合。
  (三)原舉發機關於99年11月17日製發公警局交字第ZBR017650 號
    舉發違反道路交通管理事件通知單後，係按異議人前揭戶籍
    址（即新北市○○區○○路151 巷14之1 號）寄送，惟因未
    獲會晤本人亦無受領文書之同居人、受僱人或應送達處所之
    接收郵件人員，遂依上開行政程序法關於寄存送達之規定，
    於99年11月24日將該舉發通知書寄存於中和南勢角郵局，並
    作送達通知書2 份，1 份粘貼於應受送達人門首，另1 份置
    於受送達處所信箱或適當位置，以為送達，有該舉發通知單
    及送達證書在卷可查（本院卷第9 、29頁），依據前引寄存
    送達之規定，該舉發通知書應於99年12月4 日發生合法送達
    於異議人之效力。縱使異議人實際並未收受該舉發通知書，
    然原舉發機關既係依上開法定程序送達，自己發生合法送達
    之效力，不因異議人實際上有無收受而有所異。從而，原舉
    發機關於99年11月17日所製發之公警局交字第ZBR017650 號
    舉發違反道路交通管理事件通知單既已於99年12月4 日生合
    法送達之效力，則異議人於逾越應到案日期（99年12月17日
    ）30日後始向原處分機關到案陳述意見，原處分機關因而依
    據道路交通管理事件統一裁罰基準表裁處罰鍰800 元，並無
    任何違法或不當，故異議人此部分之異議為無理由，應予駁
    回。
  (四)異議人前揭汽車於99年9 月11日誤闖電子收費車道後，遠東
    電收公司即按監視資料製作高速公路通行費催繳通知單按異
    議人前揭戶籍址寄送，惟因未獲會晤本人亦無受領文書之同
    居人、受僱人或應送達處所之接收郵件人員，遂依上開行政
    程序法關於寄存送達之規定，於99年10月8 日將該舉發通知
    書寄存於中和南勢角郵局，並作送達通知書2 份，1 份粘貼
    於應受送達人門首，另1 份置於受送達處所信箱或適當位置
    ，以為送達，有該高速公路通行費催繳通知單之送達證書及
    板橋郵局100 年5 月20日板郵字第1001000043號函附卷可稽
    （本院卷第19、30頁），依據前引寄存送達之規定，該高速
    公路通行費催繳通知單應於99年10月19日發生合法送達於異
    議人之效力。惟因異議人仍遲未繳款，原舉發機關乃於99年
    11月25日製發公警局交字第ZBR017744 號舉發違反道路交通
    管理事件通知單（亦即倘若此時異議人有即時繳款，則僅需
    負擔應付之通行費及補繳之手續費，而不會再接到後述第2
    張舉發通知單）後，按異議人前揭戶籍址寄送，然因未獲會
    晤本人亦無受領文書之同居人、受僱人或應送達處所之接收
    郵件人員，遂依上開行政程序法關於寄存送達之規定，於99
    年12月6 日將該舉發通知書寄存於中和南勢角郵局，並作送
    達通知書2 份，1 份粘貼於應受送達人門首，另1 份置於受
    送達處所信箱或適當位置，以為送達，有該舉發通知單及送
    達證書在卷可查（本院卷第10、28頁），依據前引寄存送達
    之規定，該舉發通知書應於99年12月17日發生合法送達於異
    議人之效力。縱使異議人實際並未收受前揭高速公路通行費
    催繳通知單及舉發通知書，然遠東電收公司及原舉發機關既
    均已依上開法定程序送達，當應發生合法送達之效力，不因
    異議人實際上有無收受而有所異。從而，遠通電收公司所製
    作之高速公路通行費催繳通知單已於99年10月19日生合法送
    達之效力，惟因異議人仍未繳款，原舉發機關乃於99年11月
    25日製發公警局交字第ZBR017744 號舉發違反道路交通管理
    事件通知單逕行舉發，此舉通知單亦已於99年12月17日生合
    法送達之效力，則異議人於逾越應到案日期（99年12月25日
    ）30日後始向原處分機關到案陳述意見，原處分機關因而依
    據道路交通管理事件統一裁罰基準表裁處罰鍰3,700 元，亦
    無任何違法或不當，故異議人此部分之異議仍無理由，併予
    駁回。
  (五)至於異議人雖另辯稱：郵差製作之通知單可能因風吹或遭他
    人清除而逸失云云，但此僅係異議人個人臆測，並無任何實
    證可供佐證，尚難僅因其空言辯詞，即遽信為真。
四、綜上所述，異議人確有前述2 項違規行為，原處分機關據以
    裁處，於法並無不符。異議人聲明異議為無理由，爰予駁回
    。
據上論斷，應依道路交通案件處理辦法第19條，裁定如主文。
中    華    民    國   100    年    5     月    27    日
                  交通法庭  法  官  楊明佳
以上正本證明與原本無異
如不服本裁定應於送達後5日內向本院提出抗告狀
                            書記官  林金良
中    華    民    國   100    年    5     月    30    日